【裁判字號】    95,交聲,302
【裁判日期】    950623
【裁判案由】    違反道路交通管理處罰條例聲明異議
【裁判全文】
臺灣臺北地方法院交通事件裁定      95年度交聲字第302號
原處分機關  臺北市交通事件裁決所
受處分人    甲○○
上列受處分人因違反道路交通管理處罰條例案件，對於台北市交
通事件裁決所中華民國95年3月22日所為之處分（原處分案號：
北市裁二字第裁22-AF0000000號），聲明異議，本院裁定如下：
        主  文
原處分撤銷。
甲○○不罰。
        理  由
一、原處分意旨略以：異議人即受處分人甲○○於民國九十五年
    二月四日下午四時五十分許，騎乘車牌號碼ＣＳＬ─六八一
    號重型機車，行經台北市○○○路○段與興隆路一段路口時
    ，竟騎乘機車行駛往北內側之禁行機車車道，至興隆路口遇
    紅燈停等，適遇臺北市政府警察局文山二分局交通分隊警員
    乙○○認為受處分人違反道路交通管理處罰條例第45條第13
    款之規定，現場鳴笛指揮受處分人靠邊停車，惟受處分人拒
    絕停車接受稽查，逕行騎車加速況羅斯福路迴轉往南方向離
    去，遂以違反道路交通管理處罰條例第七條之二、第四十五
    條第一項第十三款、第六十條第一項及第六十三條第一項之
    規定，處罰鍰新台幣（下同）三千六百元，並記違規點數共
    四點。
二、異議意旨略以：受處分人僅係名義所有人，實際使用該機車
    的係丙○○，當日其在台北航空站上班，丙○○則在宜蘭工
    廠工作，故於期限內提出申訴並聲明異議，請求撤銷原處分
    。
三、按人民違反法律上之義務而應受行政罰之行為，法律無特別
    規定時，雖不以出於故意為必要，仍須以過失為其責任條件
    ，司法院大法官釋字第二七五號解釋著有明文。又按道路交
    通安全規則第二條第一項第一款及道路交通管理處罰條例第
    三條第八款均明文規定該等有關道路交通管理法規所指之「
    汽車」均包含「機器腳踏車」。再按汽車駕駛人，爭道行駛
    ，而機器腳踏車，不在規定車道行駛者，處新臺幣（下同）
    六百元以上一千八百元以下罰鍰；汽車駕駛人，駕駛汽車有
    違反本條例之行為，經交通勤務警察或依法令執行交通稽查
    任務人員制止時，不聽制止或拒絕停車接受稽查而逃逸者，
    除按各該條規定處罰外，處三千元以上六千元以下罰鍰，均
    非處罰汽車所有人，此觀諸道路交通管理處罰條例第四十五
    條第一項第十三款、第六十條第一項定有明文，至於道路交
    通管理處罰條例第八十五條第三項雖規定：「本條例關於車
    輛駕駛人之處罰，如應歸責於車輛所有人者，處罰車輛所有
    人。」，違反道路交通管理事件統一裁罰基準及處理細則第
    二十四條亦規定：「逕行舉發違反道路交通管理事件，經汽
    車所有人依通知單所載之應到案日期前到案，並告知違規駕
    駛人姓名、身分證統一編號及住址者，處罰機關應即另行通
    知違規駕駛人到案依法處理；逾應到案日期，處罰機關應依
    道路交通管理處罰條例第八十五條第三項規定處罰該汽車所
    有人。」，本件台北市政府警察局所製發之舉發違反道路交
    通管理件通知單之應到案日期為九十五年三月九日前，而本
    件車輛之實際駕駛人丙○○業於九十五年二月十七日具狀向
    台北市政府警察局文山第二分局申訴，其方係該車之實際使
    用人及駕駛人，而台北市政警察局文山第二分局發函之受文
    者亦係丙○○，顯然受處分人已於應到案日期前將違規駕駛
    人之姓名、地址、電話告知處罰機關，處罰機關應另行通知
    丙○○到案依法處理，惟處罰機關即台北市政府警察局文山
    第二分局並未依此處理，即逕行該其申訴駁回，與前開規定
    顯有不符，且據證人即台北市政府警察局文山二分局交通分
    隊小隊長乙○○到庭亦證稱：當時伊在興隆路、羅斯福路東
    南角取締交違規，伊發現該違規人沿著羅斯福路南向北行駛
    在內側禁行機車道上，剛好遇到紅燈，伊走近他，有看到他
    正前方，伊用手勢指揮他靠邊停車，但駕駛人反而紅燈迴轉
    往南新店方向逃逸現場，伊就記下車號，經電腦比對車型、
    車色都沒錯，當天駕駛人穿著很整齊就像在庭之丙○○，且
    他的眼神、體型看起來都比受處分人更像當天違規之駕駛人
    ，伊可以確定車主甲○○確非當日之違規人等語，堪認警員
    舉發ＣＳＬ─六八一號機車違規時，該車駕駛人確非受處分
    人無訛，且受處分人並已於到期日前陳報實際違規駕駛人之
    資料予處罰機關，難認受處分人就前開違規行為有何可歸責
    之處。
四、綜上所述，本件受處分人既已向台北市政府警察局文山第二
    分局陳報實際駕駛人為丙○○，並據舉發違規警員乙○○指
    證違規駕駛人非受處分人，而係丙○○等語，原處分機關自
    當本於行政職權查明是否確實而為裁罰，如未能審酌及此即
    逕對受處分人裁罰，實有未洽。本件受處分人聲明異議，為
    有理由，自應將原處分撤銷。且受處分人並非上開機車之實
    際駕駛人，業如前述，併諭知受處分人不罰。
五、至本件違規事實是否應就實際駕駛人陳理人為何等處罰方屬
    妥適，已逾受處分人異議範圍，非本院所得置喙，應由原處
    分機關台北市交通事件裁決所依職權另為適當之處分，不受
    本件聲明異議之影響，併此敘明。
六、據上論斷，應依道路交通案件處理辦法第二十條前段，裁定
    如主文。
中    華    民    國    95    年    6     月    23    日
                  交通法庭    法  官  林恆吉
如不服本裁定，應於送達後5日內，向本院提出抗告狀。
以上正本證明與原本無異。
                              書記官  惠  莊
中    華    民    國    95    年    6     月    23    日


司法院資訊處製作；財團法人民間司法改革基金會備份。
